【裁判字號】    95,上訴,1206
【裁判日期】    951211
【裁判案由】    強盜等
【裁判全文】
臺灣高等法院高雄分院刑事判決        95年度上訴字第1206號
上  訴  人  臺灣高雄地方法院檢察署檢察官
被      告  甲○○
指定辯護人  劉嘉裕律師
上列上訴人因被告強盜等案件，不服中華民國95年5 月11日第一
審判決（臺灣高雄地方法院檢察署94年度偵字第18798 號、第21
229 號），提起上訴，本院判決如下：
    主  文
上訴駁回。
    事  實
一、甲○○曾於民國92年及93年先後犯違反商標法及竊盜罪，經
    臺灣高雄地方法院分別判處有期徒刑4 月、3 月確定，兩罪
    接續執行，已於93年2 月17日執行完畢。仍不知悔改：
  (一)甲○○與其女友潘姿綾於94年7 月19日12時31分許，為躲避
    風雨，乃至高雄市○○區○○路62巷12號21樓之3 戊○○之
    住處，於13時39分許離開後，甲○○因另與戊○○解決財務
    糾紛，又於14時25分許返回上址，雙方會談不洽，發生爭執
    ，於15時許，甲○○竟基於妨害自由之犯意，先持置放桌上
    之水果刀（未扣案）抵住戊○○之肩膀，再以桌上放置之透
    明膠帶綑綁戊○○之嘴巴、雙手及雙腳，並矇住戊○○雙眼
    ，而以強暴之方式，私行拘禁而剝奪戊○○之行動自由，期
    間約達35分鐘之久；而於壓制及拉扯過程中，戊○○並因此
    受有臉部下巴及頸部多處擦挫傷之傷害，至甲○○於15時35
    分許離開上址，戊○○始自行掙脫膠帶之綑綁而回復自由。
  (二)甲○○復意圖為自己不法之所有，先後於：(1)94年8 月24日
    18 時5分許，騎乘向綽號「阿龍」之友人所借車牌號碼不詳
    之機車，在高雄市○○區○○街55號前，見己○○在該處獨
    自行走，趁己○○不及防備之際，即騎乘機車自右後方趨近
    ，猝然徒手行搶己○○所有提在右手上之白色皮包1 個（內
    有現金新臺幣（下同）約23,000元、公司大、小印章各1 個
    、個人印章2 個、SONY ERRISON廠牌T3系列門號0000000000
    號行動電話1 支、飯店禮券），得手後，旋即沿尚義街左轉
    中正路逃離現場，所得財物除現金23,000元供己花用殆盡外
    ，其餘物品則於搶奪後均沿路丟棄；(2)94年9 月15日18時許
    ，在高雄市○鎮區○○街46巷8 號前，先以其所有之自備鑰
    匙發動機車電門方式，竊取傅玉嬌所有（當時係交由辛○○
    使用）停放該處之車牌號碼YMZ-405 號重型機車1 輛，作為
    搶奪之交通工具，得手後，於同日19時20分許，仍承前之搶
    奪概括犯意，騎乘竊得之機車，行經高雄市○○區○○路與
    苓雅路口，見丙○○在該處獨自行走，趁丙○○未及防備之
    際，騎乘機車自右後方趨近，猝然徒手行搶丙○○所有提在
    右手上之深藍色灰邊條紋手提包1 個（內有現金、信用卡及
    提款卡各1 張、手機1 支、身分證1 張），得手後，欲行離
    去之際，為路人李岳聰當場發現制止，適有路人潘永賢亦上
    前協助制伏甲○○，並由據報到場之員警當場予以逮捕，並
    扣得其所有供竊盜機車所用之自備鑰匙2 支。
二、案經高雄市政府警察局苓雅分局報請臺灣高雄地方法院檢察
    署檢察官偵查起訴。
    理  由
壹、證據能力部分：
一、按被告以外之人於偵查中向檢察官所為之陳述，除顯有不可
    信之情況者外，得為證據；刑事訴訟法第159 條之1 第2 項
    定有明文，本件被害人丙○○、辛○○、證人乙○○於偵查
    中在檢察官前所為陳述，已經依法具結（結文附於臺灣高雄
    地方法院檢察署94年度偵字第21229 號卷第110 、113 、11
    4 頁），且無顯不可信之特別情況，而被告、辯護人復均未
    曾提及檢察官在偵查時有何不法取供，致證人證詞顯不可信
    之情事，是上開證人於偵查中之證述，自得採為本件證據。
二、按被告以外之人（包括證人、鑑定人、告訴人、被害人及共
    同被告等）於審判外之陳述，雖不符前4 條之規定，而經當
    事人於審判程序同意作為證據，法院審酌該言詞陳述或書面
    陳述作成時之情況，認為適當者，亦得為證據。當事人、代
    理人或辯護人於法院調查證據時，知有第159 條第1 項不得
    為證據之情形，而未於言詞辯論終結前聲明異議者，視為有
    前項之同意；刑事訴訟法第159 條之5 定有明文。本件證人
    即被害人戊○○、丙○○、己○○、辛○○於警詢中之陳述
    、證人即李岳聰、潘永賢於警詢之陳述，以及卷內關於被害
    人戊○○所住大樓監視錄影帶翻拍照片8 張、被害人戊○○
    受傷照片4 張、扣押物品目錄表、搶奪查獲照片4 張、丙○○、辛○○立具之贓物認領保管單、車籍作業系統查詢認可
    資料等書證證據，雖均係被告以外之人於審判外之陳述，性
    質上屬傳聞證據，惟彼等所為之警詢及偵查筆錄內容，經本
    院審理時予以提示並告以要旨，且經檢察官及被告、辯護人
    等人表示意見，當事人已知上述筆錄乃傳聞證據，且均未於
    言詞辯論終結前對該等筆錄內容異議，亦應視為同意此陳述
    作為證據。本院審酌該言詞陳述作成時之情況，並查無其他
    不法之情狀，足認適合作為本案之證據，故各被害人、證人
    於警詢之陳述及各該書證，依刑事訴訟法第159 條之5 之規
    定，均具有證據能力。
貳、實體部分：
一、查上開妨害自由之事實，迭據被告於警詢、偵查、原審及本
    院審理時坦承不諱，核與證人即被害人戊○○於偵查中證述
    被告以透明膠帶綑綁其嘴巴、雙手、雙腳及雙眼，於過程中
    並致其受傷；及證人乙○○即被害人戊○○之夫證述有看到
    被告用膠帶綑綁其妻等情大致相符，而被告確有於上述期間
    出入被害人戊○○之房屋，復有該大樓監視錄影帶翻拍照片
    8 張、被害人戊○○受傷照片4 張在卷可稽，足認被告此部
    分之自白，確與事實相符。又上開竊盜及連續搶奪之事實，
    亦迭據被告於警詢、偵查、原審及本院審理時供承不諱，核
    與證人即搶奪之被害人丙○○於警詢及偵訊、己○○於警詢
    中指訴遭搶；證人即竊盜之被害人辛○○（機車使用人）於
    警詢、偵訊中指述機車遭竊；證人即路人李岳聰於警詢、潘
    永賢於警詢及偵查中證述於案發現場協助逮捕等情相符，並
    有扣押物品目錄表、查獲照片4 張、丙○○、辛○○立具之
    贓物認領保管單、車籍作業系統查詢認可資料在卷可稽，復
    有被告所有供竊盜機車所用之自備鑰匙2 支扣案可佐，核與
    被告此部分之自白相符。事證明確，犯行洵堪以認定。
二、核被告出於妨害自由之犯意，以私行拘禁之方法，剝奪戊○○之行動自由，所為係犯刑法第302 條第1 項之以非法方法
    剝奪人之行動自由罪。被告為遂其妨害行動自由之犯行，而
    在施以壓制及拉扯等過程中，因此所致戊○○受有普通傷害
    ，乃以其他非法方法剝奪人行動自由之當然結果，不另論罪
    （最高法院30年上字3701號判例參照）。又被告搶奪丙○○
    、己○○之財物部分，所為係犯刑法第325 條第1 項之搶奪
    罪；被告竊取辛○○機車部分，所為係犯刑法320 條第1 項
    之竊盜罪。按行為後法律有變更者，適用行為時之法律。但
    行為後之法律有利於行為人者，適用最有利於行為人之法律
    ；刑法第2 條第1 項定有明文。又新舊法比較時，應就罪刑
    有關之共犯、未遂犯、連續犯、牽連犯、結合犯以及累犯加
    重、自首減輕、暨其他法定加減原因、與加減例等一切情形
    ，綜其全部之結果，而為比較，再適用有利於行為人之法律
    處斷，且應就罪刑有關之一切情形，比較其全部之結果，而
    為整個之適用，不能割裂而分別適用有利益之條文（最高法
    院24年上字第4634號、27年上字第2615號判例參照）。查被
    告先後2 次之搶奪犯行，時間緊接，觸犯基本構成要件相同
    之罪，顯係基於概括犯意反覆為之，為連續犯。而被告竊取
    機車供作搶奪之交通工具，其所犯之竊盜罪與搶奪罪間，具
    有方法、結果之牽連關係，為牽連犯，雖被告行為後，刑法
    第55條牽連犯、第56條連續犯之規定，業於94年2 月2 日修
    正公布刪除，並於95年7 月1 日施行，則依新法第2 條第1
    項規定，比較新、舊法結果，仍應適用較有利於被告之行為
    時法律即舊法論以連續犯及牽連犯（最高法院95年第8 次刑
    事庭會議決議參照），並應從較重之搶奪罪處斷。查被告曾
    於92年及93年先後犯違反商標法及竊盜罪，經原審法院分別
    判處有期徒刑4 月、3 月確定，兩罪接續執行，已於93年2
    月17日執行完畢之事實，有臺灣高等法院被告前案紀錄表在
    卷可稽。被告受有期徒刑執行完畢後，5 年以內再犯本件有
    期徒刑以上之上開2 罪，均為累犯，均應依刑法第47條規定
    加重其刑，搶奪部分並依刑法第70條之規定，遞加重之。
三、至公訴意旨雖認被告於94年7 月19日15時許，在高雄市○○
    區○○路62巷12號21樓之3 戊○○住處，尚有強盜戊○○之
    皮包1 個（內有戊○○之身分證、健保卡、提款卡4 張、存
    摺4 本、現金47,000元及支票1 張），所為係犯刑法第330
    條第1 項之攜帶兇器加重強盜罪。公訴人並以戊○○警詢之
    指訴、偵訊之證述及乙○○於偵查中之證述，該大樓監視錄
    影系統指證照片8 張、告訴人戊○○受傷照片4 張等，為其
    論斷之依據。經查：
  (一)戊○○於案發當天警詢時，先稱：「94年7 月19日18時許，
    在高雄市苓雅區○○○路36巷14號前被搶；歹徒特徵不詳，
    由自強三路36巷方向過來，雙方閃身時突然動手行搶」（警
    卷第12、13頁）；嗣於同年8 月17日警詢時，改稱：「被搶
    時間應該是94年7 月19日下午3 時許，地點在高雄市○○區
    ○○路62巷12號21樓之3 我家門口前；該歹徒在搶手我皮包
    ，就用透明膠帶綑綁我的手腳及眼睛，不讓我看到他；歹徒
    搶我時，都載鴨舌帽及口罩，我無法看到他的臉；當天12時
    許，被告與他女友潘姿綾有來找我，13時許他們離開，之後
    我出門就發生被搶奪皮包」（警卷第14、15頁）；另於同年
    8 月22日警詢時，又稱：「強盜我的皮包時是在我家門口，
    並沒有進入屋內，當時他戴鴨舌帽及口罩，並恐嚇我不可以
    看他，所以沒有看清楚他的面貌等徵」（94年度偵字第1879
    8 號卷第6 頁）；惟於偵查中則稱：「要出門去按電梯時，
    被告從樓梯出來，頭戴鴨舌帽出手搶我皮包；皮包被搶後，
    被告還拿膠帶粘我嘴巴、眼睛及腳，剛好我先生（乙○○）
    爬出大門出聲喊叫，被告才走；當天中午被告與他女友潘姿
    綾到我家避雨，沒有吵架」（94年度偵字第18798 號卷第38
    、39頁）等語，互核戊○○對於歹徒拿取其皮包之時間、地
    點、方式，以及歹徒是否確為被告，指述前後歧異，並不一
    致，實情究竟如何，已有所疑。
  (二)又被告自警詢至本院審理，始終堅決否認有攜帶兇器加重強
    盜之犯行，辯稱：與戊○○有財務糾紛，只有打她及綑綁她
    而已，但絕無強盜她的財物等語。核其於94年8 月18日警詢
    時，即已供承：「與戊○○有財務糾紛，我有打她臉頰，並
    拿水果刀抵住她肩膀，叫她不要動，後來她又一直反抗，我
    再拿膠帶綑綁她的雙手；下樓時，我沒有拿皮包」（警卷第
    4 、5 頁）等語，與戊○○指述之情節，顯然有所出入。按
    戊○○供述其遭人拿取財物之內容，實際上係被告到案以後
    ，纔由搶奪變更為強盜，而被告與其女友潘姿綾於案發當天
    ，既有至戊○○家中避雨，足認彼此間應是熟識之人，故被
    告當日之衣著如何，戊○○應甚瞭解，可以具體辨識，如其
    確有遭被告強盜拿取皮包，自當記憶深刻，事後應可對喪失
    財物之過程為明確之指述，而不致有前後矛盾情事。戊○○
    於案後之初，既刻意有所隱匿，被告到案以後，於遭追查盤
    問，又為誇大諠染之詞，故戊○○究竟有無喪失財物，實有
    疑義，故不能憑藉其有瑕疵之指述，遽為不利被告之認定。
  (三)再者，雖原審勘驗戊○○住處大樓監視錄影帶之結果：94年
    7 月19日案發當日，自15時35分7 秒至15時35分10秒，畫面
    顯示被告左手臂與身體之間衣服（白色格紋部分）呈異樣突
    起狀，應為夾住某物（物品藏於衣服之內），左手手指並呈
    彎曲狀，應係為扣住衣服下面之物，並伸出右手按電梯關門
    鍵，有勘驗筆錄在卷可稽（原審卷第78頁）。惟依此勘驗結
    果，並無法看清被告手臂腋下是否有夾帶戊○○之皮包。再
    依監視錄影帶之翻拍相片，並無法確定看清被告手臂腋下夾
    帶物品為何物，故無論係依監視錄影帶或翻拍照片，實均無
    法證明畫面中之被告，是否確有夾帶戊○○之皮包離去。且
    依戊○○所稱：按電梯時，被告從電梯走出來，出手搶我的
    錢包等語，則其遭強盜之地點如果確在電梯口附近，何以電
    梯監視錄影帶內容並無攝錄到戊○○所稱情節之畫面？戊○○之指訴既與客觀事實不符，自屬不能採信。至於證人乙○○即戊○○之夫，於偵查中僅證稱：「看到類似被告之人綑
    綁我太太」；以及戊○○雖指稱其臉上之傷勢，係在搶奪拉
    扯中，不知被何物割到下巴而受傷流血（警卷第15頁、94年
    度偵字第18798 號卷第39頁），縱均屬實，亦僅能認定係與
    被告上述妨害自由之行為有關而已，不能憑為被告有強盜行
    為之認定。
  (四)綜上各情，公訴人認被告尚有攜帶兇器加重強盜之犯行，尚
    有誤會，惟與上述妨害自由部分之起訴基本事實同一，自應
    加以審理，並變更起訴法條，併此敘明。
四、原審認為被告上述妨害自由、竊盜及連續搶奪之罪證均屬明
    確，因而適用刑法第56條、第302 條第1 項、刑法第320 條
    第1 項、第325 條第1 項、第55條、第47條、第38條第1 項
    第2 款、第51條第5 款，罰金罰鍰提高標準條例第1 條前段
    之規定，及審酌被告年輕力盛，僅因財務糾紛發生爭執，不
    思以理性方式處理，竟以非法之方式剝奪人身自由，對戊○○之人身自由及安全危害非輕；又不思循正當途徑賺取所需
    ，而以竊盜、搶奪他人財物之方式獲取不法利益，對社會治
    安造成之危害甚鉅，且對他人造成財產上之損害，惟考量其
    犯後坦承犯行，所得之財物價值尚非至鉅，及其犯罪之手段
    、動機及智識程度等一切情狀，爰就剝奪行動自由部分量處
    有期徒刑1 年，就搶奪部分量處有期徒刑1 年2 月分別量處
    如主文所示之刑，並定其應執行刑為有期徒刑2 年。扣案之
    機車鑰匙2 支，係被告所有供其竊取機車所用之物，應依刑
    法第38條第1 項第2 款規定宣告沒收。被告持以為妨害自由
    犯行之水果刀1 把，並未扣案，且非被告所有，亦非屬違禁
    物，而不為沒收之諭知。經核原判決認事用法均無不當，量
    刑亦屬允當。檢察官上訴意旨，仍執陳詞，以被告尚涉強盜
    犯行，及搶奪、竊盜之量刑過輕，而指摘原判決不當，均無
    理由，應予駁回。至於原判決雖未及比較新舊法而為適用，
    惟刑法修正後之規定係以適用行為時法為原則，因此原判決
    雖未及比較適用，然上訴本院後，經比較新舊法，行為後之
    法律並非較有利於行為人，仍應適用行為時法，則原判決適
    用行為時法即無不當，自不構成撤銷之事由，附此敘明。
參、退併辦部分：
一、臺灣高雄地方法院檢察署94年度偵字第24924 號併案意旨略
    以：被告基於意圖為自己不法所有之概括犯意，(1)先於94年
    7 月7 日11時45分許，在高雄市三民區○○○路與三民街口
    ，騎乘車號不詳之機車，尾隨獨行婦女丁○○，趁其不及防
    備之際，由後方強行搶奪丁○○之皮包1 只；(2)於翌日8 時
    20分許，騎乘車號不詳之機車，行經高雄市○○區○○街56
    號前，見庚○○獨自行走而不注意之際，強行搶奪庚○○之
    皮包1 只，得手後離去，因認被告涉犯刑法第325 條第1 項
    之搶奪罪嫌等語。經查：被告堅決否認有此部分之搶奪犯行
    ，而被害人丁○○、蔡文婉於警詢時雖指稱：經詳視被告頭
    戴半罩式安全帽之背影、肩膀，確認與搶奪財物之犯嫌相符
    等語（警卷第7 、11頁），惟於原審審理時，被害人丁○○
    陳稱：只有看到歹徒的背影，沒有百分之百確認，只是背影
    相似，沒有看到他的正面，只是根據背影的身形來指認等語
    （原審卷第103 頁），且被害人蔡文婉亦稱：當時沒有看到
    歹徒的臉，警察讓他背面對著我，頭戴安全帽進行指認，我
    是根據背影來指認，並不是根據嫌犯的正面等語（原審卷第
    105 、106 頁）等語，故被害人丁○○、蔡文婉均不能確認
    被告是否確為搶奪其財物之歹徒。此外，又查無其他積極證
    據，自難遽認被告確有此部分之搶奪犯行，從而，亦無法判
    斷與本案上述有罪之搶奪部分是否具有連續犯關係，自屬無
    從併辦，應退還檢察官另行依法調查處理。
二、臺灣高雄地方法院檢察署94年度偵字第23782 號併案意旨略
    以：被告於94年9 月11日16時許，在高雄市苓雅區○○○路
    與河東路口，見李軒瀅騎乘機車於該處停等紅綠燈，所有之
    皮包1 只置放在機車前踏板，竟意圖為自己不法之所有，趁
    其疏未注意之際，竊取上開皮包（內有宋雲德所有MOTOROLA
    V3型，手機序號000000000000000 、李軒瀅所有NOKIA 8310
    型，手機序號000000000000000 手機各一支、現金400 元及
    身分證、駕照等物），得手後，被告將上開MOTOROLA手機持
    向高雄市苓雅區○○○路「金時代當鋪」以5,500 元之代價
    典當，連同皮包內現金花用殆盡，NOKIA 手機則藏匿於高雄
    市○鎮區○○街55號住處，因認被告涉犯刑法第320 條第1
    項之竊盜罪嫌。訊之被告堅決否認有上述竊盜犯行，辯稱：
    是在苓雅市場的地上撿到2 支手機，沒有在案發時經過河東
    路與五福路口，也沒有從李軒瀅所騎乘機車的腳踏板偷皮包
    等語。公訴人併案意旨雖以告訴人即被害人李軒瀅、宋雲德
    於警詢中之指訴、偵查中之證述、證人即金時代當鋪負責人
    李金蓉於警偵中之證述、被害人指認照片、贓物認領保管單
    2 紙等為其主要論據。然此固足證明李軒瀅確實有遭他人竊
    取財物之事實，但究係遭何人所竊取，則仍無從自上述證據
    資料得知，自不能僅因被告曾持MOTOROLA手機至當鋪典當，
    及在被告住處查獲上開NOKIA 手機，即遽認係被告所竊取。
    故此部分應與本件上述有罪之竊盜部分，無連續犯之裁判上
    一罪關係，自亦無從併予審理，應退由檢察官另為適法之處
    理。
據上論結，應依刑事訴訟法第368 條，判決如主文。
本案經檢察官蔡國禎到庭執行職務。
中    華    民    國    95    年    12    月    11    日
                  刑事第五庭    審判長法  官  曾永宗
                                      法  官  任森銓
                                      法  官  王伯文
以上正本證明與原本無異。
如不服本判決應於收受本判決後10日內向本院提出上訴書狀，其
未敘述上訴理由者，並得於提起上訴後10日內向本院補提理由書
狀（均須按他造當事人之人數附繕本）「切勿逕送上級法院」。
中    華    民    國    95    年    12    月    11    日
                                      書記官  張明賢
附錄本件判決論罪科刑法條：
刑法第302 條第1 項
私行拘禁或以其他非法方法，剝奪人之行動自由者，處5 年以下
有期徒刑、拘役或300 元以下罰金。
刑法第320 條第1 項
意圖為自己或第三人不法之所有，而竊取他人之動產者，為竊盜
罪，處5 年以下有期徒刑、拘役或500 元以下罰金。
刑法第325 條第1 項
意圖為自己或第三人不法之所有，而搶奪他人之動產者，處6 月
以上5 年以下有期徒刑。


司法院資訊處製作；財團法人民間司法改革基金會備份。
